臺灣板橋地方法院刑事判決　　　　　　　96年度易字第2311號
公　訴　人　臺灣板橋地方法院檢察署檢察官
被　　　告　乙○
輔　佐　人　戊○○
　　　　　　甲○○
被　　　告　己○○
　　　　　　庚○○
上列被告等因竊盜等案件，經檢察官提起公訴（96年度偵字第14
850 號），本院判決如下：
    主  文
乙○、己○○、庚○○均無罪。
    理  由
一、公訴意旨略以：被告乙○與告訴人丁○○（起訴書誤載為茆
    「壁」君）原係夫妻關係，原居住於臺北縣永和市○○路33
    9 號6 樓，二人離婚後，被告乙○並搬離上址，後因告訴人
    遲未處理賣屋分款問題。竟與被告己○○、庚○○共同基於
    為自己不法所有之犯意聯絡，於民國96年6 月4 日下午5 時
    15分許，未經告訴人之同意，擅自僱請不知情之鎖匠蘇勝詠
    前往開啟上址門鎖，侵入該住所，竊取價值新臺幣（下同）
    1 萬5 千元之數位相機1 台及10萬元許勞力士古董錶1 只得
    手。嗣隨即為返家之告訴人發現被告等三人在場，經報警處
    理，而查知上情。因認被告三人均涉有刑法第306 條第1 項
    之侵入住宅罪嫌及同法第320 條第1 項竊盜罪嫌。
二、公訴意旨認被告三人涉有前揭犯行，係以：(1)被告乙○於警
    詢中所述及被告己○○、庚○○於警詢、偵查中所述；(2)告
    訴人於警詢中所述；(3)證人蘇勝詠於警詢中所述；(4)現場照
    片4 張等證據資料，為其主要論斷之依據。訊據被告三人對
    於對公訴意旨所指之侵入住宅及竊盜犯行均堅決否認，被告
    乙○辯稱：案發當日我有去告訴人住處，但我認為這也是我
    的房子，我和告訴人離婚時有協議說二人各有一半的權利，
    所以我有權利進去，我本來也有那間房子的鑰匙，但因為去
    年過年時，告訴人將門鎖換掉，我和我太太戊○○在去年2
    月9 日去時就沒辦法開門，才知道這件事情。所以後來在案
    發當日，我才沒有辦法開門進去，己○○才會去請鎖匠開門
    。因為告訴人不讓我進去，也一直沒有將房子按照離婚協議
    分配，所以豆漿店老闆聽我說了此事，才幫我找己○○、庚○○陪我一同去處理這件事情。進去後我根本沒有看到手錶
    、相機，怎麼可能會偷這些東西。且我們進去後，告訴人的
    同居人先回來了，後來我們就坐在椅子上等告訴人回來等語
    ；被告己○○辯稱：案發當日我會去告訴人住處，是因為乙○拿他的戶籍謄本及離婚協議書給我看，說這是他的家，他
    被告訴人趕出來，沒有鑰匙可以進去，所以我經過乙○的同
    意，才去請鎖匠來開門，我們進去裡面就是要等告訴人回來
    ，當時門都是打開的，我們坐在椅子上等，後來告訴人的同
    居人先回來，庚○○是後來才來的。我們並沒有偷屋裡面的
    東西。後來告訴人的同居人報警，警察並沒有在我們身上扣
    到任何東西，告訴人他們也說沒有東西不見等語；被告庚○○辯稱：案發當日我是最後一個到場的，是己○○受乙○委
    託調解，己○○再叫我過去幫忙處理房子的事，我到時，當
    時門都已經打開了，告訴人都還沒有回來，只有乙○與己○○在場，我們就坐在椅子上等，後來告訴人的同居男友就回
    來了，他一進門就很生氣，即打電話報警並通知告訴人回來
    。我認為我是受乙○所託，並沒有侵入住宅的問題，且我們
    三人在場時，並沒有偷任何東西，我們只是坐在椅子上等，
    我認為告訴人是故意拖延處理房子的事情，也一直避不和乙○見面等語。
三、按「犯罪事實應依證據認定之，無證據不得認定犯罪事實」
    、「不能證明被告犯罪者，應諭知無罪之判決」，刑事訴訟
    法第154 條第2 項、第301 條第1 項分別定有明文。申言之
    ，犯罪事實之認定應憑證據，如未能發現相當證據，或證據
    不足以證明，自不能以推測或擬制之方法，作為裁判基礎（
    最高法院40年台上字第86號判例意旨參照）；且認定犯罪事
    實所憑之證據，雖不以直接證據為限，間接證據亦包括在內
    ，然而無論直接證據或間接證據，其為訴訟上之證明，須於
    通常一般之人均不致有所懷疑，而得確信其為真實之程度者
    ，始得據為有罪之認定，倘其證明尚未達到此一程度，而有
    合理之懷疑存在而無從使事實審法院得有罪之確信時，即應
    由法院為諭知被告無罪之判決（最高法院76年台上字第4986
    號判例意旨參照）。再者，檢察官對於起訴之犯罪事實，仍
    應負提出證據及說服之實質舉證責任。倘其所提出之證據，
    不足為被告有罪之積極證明，或其指出證明之方法，無從說
    服法院以形成被告有罪之心證，基於無罪推定之原則，自應
    為被告無罪判決之諭知（參照最高法院92年台上字第128 號
    判例意旨）。
四、經查：
  (一)侵入住宅部分：
    1.告訴人之戶籍固係設址於前揭住處，此有告訴人之戶籍謄
      本1 份在卷可稽（參見偵查卷第26頁），且告訴人於本院
      審理時雖證稱：被告三人未經我的同意就進入我的前揭住
      處，被告乙○在我們離婚前就已經搬離該住處，該住處房
      屋是由我在使用，當初也是我購買的，我認為被告乙○沒
      有經過我的同意是不可以自由進入的云云（參見本院96年
      10月17日審判筆錄第5 、6 、8 、9 頁）。然者，被告乙○與告訴人雖於88年12月30日登記離婚，此有前揭戶籍謄
      本可佐，但依其雙方所簽訂之離婚協議書所載，登記在告
      訴人名下之前揭住處房屋，若告訴人將之售出後，雙方各
      得總值二分之一，此有該離婚協議書影本1 份在卷為憑（
      參見偵查卷第27頁），可知前揭住處房屋固登記在告訴人
      名下，但被告乙○既然可在告訴人出售該房屋後請求分配
      其售價的二分之一，顯見被告乙○原即有相當之使用權利
      （或可謂實質上之共同所有權人），其在離婚後並未全然
      拋棄對於該房屋原所擁有之權利甚明，否則告訴人何以願
      意將該房屋售價之一半分配給被告乙○。其次，觀諸上開
      離婚協議書所載，亦未約定被告乙○與告訴人離婚後，前
      揭住處房屋究應由何人使用之問題，且告訴人於本院審理
      時亦證稱：「（問：你們的離婚協議內，有無約定在離婚
      後房屋由誰使用？）沒有約定」、「（問：你與乙○有無
      約定在離婚後，乙○不能使用或進入上開房屋？）沒有約
      定，但我在裡面他就自動不會來了」等語（參見前開審判
      筆錄第9 頁），足見自不能僅以該房屋係登記在告訴人名
      下，即遽認該房屋在被告乙○與告訴人離婚後，即轉由告
      訴人專門使用，而排除被告乙○之使用權。再者，被告乙○於本院審理時固承認其業已未居住於前揭房屋之事實，
      但其否認有搬離該房屋之意思，辯稱此乃係因告訴人將該
      房屋門鎖換掉，導致其無法進入等情，而告訴人於本院審
      理時亦證稱其確有在雙方離婚後自行更換門鎖之事（參見
      前開審判筆錄第5 頁），故被告乙○此節所辯難認必屬無
      稽。此外，復觀諸被告乙○於案發當時之戶籍地址仍設址
      於前揭房屋，其係迄至96年6 月25日始將戶籍遷至臺北縣
      永和市○○路50巷3 號4 樓，此有被告乙○之戶口名簿影
      本及身分證正反面影本各1 份附卷可按（參見偵查卷第22
      頁、本院卷第52頁），可知被告乙○於離婚後迄至案發當
      時仍未將其戶籍自前揭房屋遷離，益徵其主觀上並無搬離
      該房屋之意，且仍係主張對前揭房屋有使用權無疑。由上
      以觀，自難認定被告乙○對於前揭房屋已無使用權，則其
      縱然未徵得告訴人之同意即進入前揭房屋，亦難以侵入住
      宅罪相繩。
    2.又被告乙○既難認定係無權進入前揭房屋，則陪同其前往
      該房屋處理其與告訴人間之房屋糾紛乙事之被告己○○、
      庚○○，自亦難謂屬於無權侵入而該當侵入住宅犯行。況
      無論實際上被告乙○究竟有無權利進入前揭房屋，然稽以
      被告乙○所提出之前揭戶口名簿、身分證及離婚協議書等
      證據資料，乃載明被告乙○之戶籍於案發當時仍設籍在前
      揭房屋，且在離婚後，被告乙○對於告訴人仍有請求分配
      一半該房屋售價之權利，是依一般常情，被告己○○、庚○○主觀上當易認定被告乙○仍有權進入前揭房屋為是，
      是亦難謂被告己○○、庚○○主觀上有何侵入住宅之犯意
      。
  (二)竊盜部分：
    告訴人於本院審理時固證稱其所有之前揭數位相機1 台及勞
    力士古董錶1 只在96年6 月4 日當日在其前揭住處遭竊，並
    證稱其在當日出門前仍有見到上開物品，迨至當日下午回家
    後即發現上開物品不見，因而指稱係遭被告三人所竊取云云
    ；且證人即告訴人之同居男友丙○○於本院審理時亦大致為
    相同之證述云云（參見本院前開審判筆錄）。然查：
    1.告訴人與證人丙○○雖指稱有上開相機及手錶遭竊，惟告
      訴人僅提出勞力士各式手錶目錄1 張及充電器1 個為證，
      並未提出購買上開物品之相關證據資料（例如各該物品之
      使用手冊、保固證明、發票或其他購買證明等等）資以證
      明，則告訴人是否確實持有上開物品，已非無疑，自難進
      一步遽認其即有該等物品遭竊。
    2.被告三人於警詢、偵查（被告乙○未接受檢察官偵訊）及
      本院審理時均否認有何竊盜犯行。而被告三人於案發當日
      尚未離開前揭房屋前，證人丙○○即已返回該房屋，此經
      證人丙○○於本院審理時證述明確，且依該證人所證，被
      告乙○、己○○係坐在客廳的大椅子上，被告庚○○是坐
      在客廳電視旁邊的小椅子上，足見被告三人當時並未有任
      何行竊之不法舉動甚明。又被告三人倘真有竊取上開相機
      或手錶，自應急於離開現場為是，且渠等身上或可遭查獲
      該等物品或發現可疑犯罪痕跡。惟被告三人在證人丙○○
      報警後，仍一同在現場等候警察前來處理，此亦經證人丙○○於本院審理時證述無訛；嗣警員林忠生到場後，亦未
      發現被告三人手上或身上等處有上開相機、手錶等物，此
      則經該警員於本院審理時證述甚詳（參見前開審判筆錄第
      13頁），故被告三人是否確有竊取上開物品之犯行，實非
      無疑。
    3.徵諸前揭房屋除居住告訴人與其同居男友外，尚出租給一
      個房客，此經證人丙○○於本院審理時證述明確（參見前
      開審判筆錄第10頁），且依告訴人於本院審理時所證，其
      乃係將前揭手錶、相機放置在「客廳電視機旁邊的矮櫃子
      上面，很明顯的地方」（參見前開審判筆錄第6 頁），自
      不無另遭他人竊取之合理可能。況前揭手錶既價值10萬元
      許，價值應屬不斐，告訴人竟如此不智將其任意放置，且
      放置在上開「很明顯的地方」，顯然與常情有所不合。此
      外，依證人即警員林忠生於本院審理時所證，告訴人於警
      員及被告三人在場時，並未表示屋內有何東西不見，亦未
      作出檢查屋內動作之行為（參見前開審判筆錄第14頁），
      則告訴人與證人丙○○嗣於警員及被告三人離開後始指稱
      有上開物品遭竊之情形，其情是否為真，誠甚屬有疑。衡
      以告訴人如確有將如此貴重之上開物品放置在家中，且放
      置在上開「很明顯的地方」，而家中竟遭被告三人自行開
      鎖進入，常理上告訴人應會儘速檢查家中貴重物品（包含
      上開物品在內）是否仍然安在才是，又豈會後知後覺，遲
      至警員及被告三人離開後始行發覺，且又豈會係先至房間
      查看後，方至電視旁邊查看（此節經證人丙○○於本院審
      理時證述在卷），均在在啟人疑竇。綜上所述，告訴人是
      否確有上開物品遭竊，且縱有上開物品遭竊，是否即為被
      告三人所竊取，更非無疑。
五、綜上所述，被告三人是否確有被訴侵入住宅、竊盜之犯行，
    本院認為尚存有合理之懷疑，猶未到達確信其為真實之程度
    ，自不能遽認被告三人確有此等被訴之犯行。此外，檢察官
    復未提出其他積極證據，資以證明被告三人確有公訴意旨所
    指之犯行，揆諸首揭法律規定與說明，既無足夠證據確信公
    訴意旨之指述為真實，不能證明被告三人犯罪，自應為被告
    三人無罪判決之諭知。
據上論斷，應依刑事訴訟法第301 條第1 項，判決如主文。
本案經檢察官楊展庚到庭執行職務。
中　　華　　民　　國　　96　　年　　12　　月　　20　　日
                  刑事第十二庭  法  官  陳信旗
以上判決正本證明與原本無異。
如不服本判決，應於送達後10日內向本院提出上訴狀。
　　　　　　　　　　　　　　　　書記官　陳昭綾
中　　華　　民　　國　　96　　年　　12　　月　　21　　日
